臺灣臺南地方法院臺南簡易庭民事判決
109年度南簡字第1670號
原      告  彭振杰
被      告  林少璿

上列當事人間請求返還不當得利事件，本庭於民國109年12月21
日言詞辯論終結，判決如下：
    主      文
原告之訴及假執行之聲請均駁回。
訴訟費用由原告負擔。
    事實及理由
一、原告主張：原告為油頭先生之商標權人，並以該商標經營髮
    型設計店，嗣後與被告合作，簽立油頭先生台北店、油頭先
    生台南店合約書，由被告負責經營油頭先生台北店，原告投
    資；原告經營油頭先生台南店，被告投資，依約經營者須於
    每月5日發放上月之分紅與投資人。惟原告依約於108年8月2
    日發放油頭先生台南店之分紅新臺幣（下同）21,365元與被
    告後，被告即於同年月22日終止合約，故認為被告收受上開
    分紅係屬不當得利；又被告依原告與志旭國際股份有限公司
    （下稱志旭公司）簽立之銷售推廣合約書可以市價4折購買
    髮品之優惠向志旭公司購買79,661元之髮品，其出售牟利至
    少可得1倍之利潤，惟被告依原告與志旭公司之上開合約下
    單未經原告同意，原告認為此至少79,661元之利潤亦屬被告
    之不當得利；另原告依約至被告經營之油頭先生台北店出差
    技術指導，被告承諾會支付原告工資47,600元卻未給付，爰
    請求被告給付，另依侵權行為之法律關係為請求等語，並聲
    明：㈠被告應將不當得利之分紅21,365元返還原告；㈡被告未
    經原告同意下單之不當得利79,661元返還原告；㈢被告應給
    付原告至油頭先生台北店出差之工資47,600元與原告；㈣願
    供擔保，請准宣告假執行。
二、被告則以：兩造終止合約後，互負回復原狀之義務，原告尚
    有被告之代墊款未返還被告；依兩造油頭先生台北店之合約
    ，被告可代表油頭先生台北店，有權向任何廠商進貨下單；
    被告與原告並無僱傭契約存在，原告請求被告給付工資為無
    理由等語資為抗辯，並聲明：㈠如主文第1項所示；㈡如受不
    利判決，願供擔保，請准宣告免為假執行。
三、得心證之理由：
（一）按無法律上之原因而受利益，致他人受損害者，應返還其
      利益；因故意或過失，不法侵害他人之權利者，負損害賠
      償責任。故意以背於善良風俗之方法，加損害於他人者亦
      同。違反保護他人之法律，致生損害於他人者，負賠償責
      任，民法第179條前段、第184條第1項、第2項前段分別定
      有明文。
（二）查：
    ⒈原告請求被告將分紅21,365元返還原告部分，被告係基於
      兩造所簽立之油頭先生台南店合約受領前1個月之分紅，
      此為原告所自認（見本庭南簡字卷第46頁），核與原告自
      認與油頭先生台南店合約相同之油頭先生台北店合約第3
      條第2項之約定相符，有原告提出之油頭先生台南店合約
      影本1份在卷可按（見本庭南司簡調字卷第57頁），故縱
      然被告嗣於108年8月22日終止兩造合約，惟因終止契約係
      使契約向後失效，被告領取前1個月之分紅自非無法律上
      原因，原告基於不當得利之法律關係請求被告返還分紅21
      ,365元，自屬無據，而被告受領分紅並非不法行為，亦未
      背於善良風俗，更無違反保護他人之法律，故原告基於侵
      權行為之法律關係對被告請求，亦屬無據。
    ⒉原告請求被告將未經原告同意下單所得之利潤79,661元返
      還原告部分，被告係自行以油頭先生台北店之名義向志旭
      公司訂購貨品，觀諸原告提出之客戶交易明細分析甚明（
      見本庭南司簡調字卷第19頁），被告出售因而獲取之利潤
      ，係基於被告與其顧客間之買賣契約而來，並非無法律上
      原因，更未致原告受有損害，故原告基於不當得利之法律
      關係請求被告返還未經原告同意下單所得之利潤79,661元
      ，仍屬無據，而被告獲取上開利潤並非不法行為，亦未背
      於善良風俗，更無違反保護他人之法律，故原告基於侵權
      行為之法律關係對被告請求，復屬無據。
（三）次按當事人主張有利於己之事實者，就其事實有舉證之責
      任，民事訴訟法第277 條前段定有明文。
（四）查原告主張被告承諾會支付原告工資47,600元之事實，為
      被告所否認，揆諸上開說明，自應由原告就此負舉證之責
      ，惟就此原告並未提出任何證據以實其說，自難信為真實
      。故原告請求被告給付原告至油頭先生台北店出差之工資
      47,600元與原告，核屬無據。又原告此部分請求為兩造意
      定之債，與不當得利或侵權行為之法律關係無關，原告亦
      無從基於不當得利或侵權行為之法律關係請求被告給付。
四、綜上所述，原告基於不當得利、侵權行為之法律關係或其所
    稱被告之承諾請求被告給付，均屬無據，從而，原告請求：
    ㈠被告應將不當得利之分紅21,365元返還原告；㈡被告未經原
    告同意下單之不當得利79,661元返還原告；㈢被告應給付原
    告至油頭先生台北店出差之工資47,600元與原告，均無理由
    ，應予駁回。又原告之訴既經駁回，其假執行之聲請即失所
    附麗，併駁回之。
五、本件事證已明，兩造其餘攻擊防禦方法及所提證據，經斟酌
    後，核與本件之結論，不生影響，爰不一一論列，附此敘明
    。
六、訴訟費用負擔之依據：民事訴訟法第78條。
中　　華　　民　　國　　109 　年　　12　　月　　31　　日
                  臺灣臺南地方法院臺南簡易庭
                                  法  官　游育倫
以上正本係照原本作成。
如不服本判決，應於送達後20日內，向本院提出上訴狀並表明上
訴理由（須附繕本）。如委任律師提起上訴者，應一併繳納上訴
審裁判費。 
中　　華　　民　　國　　110 　年　　1 　　月　　8 　　日
                                  書記官  林彥丞